最高法院刑事判決　　　　　　　　　　　　　　　九十三年度台上字第一八三七號
　　上　訴　人　甲○○
右上訴人因偽造文書案件，不服台灣高等法院中華民國九十年七月二十七日第二審判
決（九十年度上訴字第一一四一號，起訴案號：台灣新竹地方法院檢察署八十八年度
偵字第三六八九號），提起上訴，本院判決如左：
    主  文
上訴駁回。
    理  由
按刑事訴訟法第三百七十七條規定：上訴於第三審法院，非以判決違背法令為理由不
得為之，是提起第三審上訴，應以原判決違背法令為理由，係屬法定要件，如果上訴
理由狀並未依據卷內訴訟資料具體指摘原判決不適用何種法則或如何適用不當，或所
指摘原判決違法情事顯與法律規定得為第三審上訴理由之違法情形不相適合時，均應
認其上訴為違背法律上之程式，予以駁回。本件原判決撤銷第一審關於上訴人甲○○
部分之不當科刑判決，改判論處上訴人共同連續偽造私文書，足以生損害於公眾及他
人，累犯，處有期徒刑年陸月，並應於刑之執行完畢或赦免後，令入勞動場所強制
工作貳年；已詳所憑之證據及認定之理由，從形式上觀察，原判決並無違背法令之
情形。上訴人之上訴意旨略稱：第一審判處上訴人有期徒刑三年六月，上訴人提起第
二審上訴，原判決撤銷第一審之判決，改判論處有期徒刑三年六月，並應於刑之執行
完畢或赦免後，令入勞動場所強制工作二年，原判決所適用之法條除刑法第九十條外
，並未逾第一審判決所適用之法條之範圍，原判決違背刑事訴訟法第三百七十條前段
之規定，於法顯有不合等語。惟按由被告上訴或為被告之利益而上訴者，第二審法院
不得諭知較重於原審判決之刑，刑事訴訟法第三百七十條前段固有規定，然此不利益
變更禁止原則，同條但書亦有例外之規定，即：「原審判決適用法條不當而撤銷之者
，不在此限」，稱「適用法條不當」，凡變更第一審判決所引用之刑法法條皆屬之，
並不限於刑法分則之條文，並及於刑法總則之法條；本件第一審判決論處上訴人共同
連續行使偽造私文書，足以生損害於公眾及他人，累犯，處有期徒刑三年六月，嗣上
訴人提起第二審上訴，原判決撤銷第一審該部分之判決，改判論處上訴人共同連續偽
造私文書，足以生損害於公眾及他人，累犯，處有期徒刑三年六月，並應於刑之執行
完畢或赦免後，令入勞動場所強制工作二年，原判決於理由欄說明：「被告甲○○有
如事實欄一、二所載之多次犯罪紀錄，一再犯罪，且不知悛悔，時隔不久即再犯本案
，顯有犯罪之習慣，爰依公訴人之請求，依刑法第九十條規定諭知於刑之執行完畢或
赦免後，令入勞動場所強制工作二年；本案雖由被告甲○○上訴，惟原審未認定被告
甲○○有犯罪之習慣，並諭知強制工作，有刑事訴訟法第三百七十條但書適用法條不
當之情形，本院諭知原判決未宣告之強制工作，自不受同條前段不得諭知較重於原審
之刑之限制」；經核於法並無違誤，上訴意旨誤解法律規定，自非適法之上訴理由。
應認上訴人之上訴為違背法律上之程式，予以駁回。
據上論結，應依刑事訴訟法第三百九十五條前段，判決如主文。
中　　　華　　　民　　　國　　九十三　　年　　　四　　　月　　　九　　　日
                              最高法院刑事第一庭
                                  審判長法官  施　文　仁
                                        法官  林　永　茂
                                        法官  蕭　仰　歸
                                        法官  林　茂　雄
                                        法官  張　祺　祥
      右正本證明與原本無異
                                              書  記  官
中　　　華　　　民　　　國　　九十三　　年　　　四　　　月　　 十五 　　日
                                                                    ｒ
